【裁判字號】    99,易,89
【裁判日期】    990827
【裁判案由】    詐欺
【裁判全文】
臺灣宜蘭地方法院刑事判決                99年度易字第89號
公  訴  人  臺灣宜蘭地方法院檢察署檢察官
被      告  乙○○
上列被告因詐欺案件，經檢察官提起公訴（99年度偵字第472號）
，本院判決如下：
    主  文
乙○○幫助犯詐欺取財罪，處有期徒刑月，如易科罰金，以新
台幣壹仟元折算壹日。
    犯罪事實
一、乙○○可預見將其在金融機關開立之帳戶金融卡及密碼提供
    他人時，將可能遭不法份子利用，而有幫助他人為財產犯罪
    之虞，竟不違背其本意，基於幫助詐欺取財之不確定故意，
    於民國98年11月6日，將其所開立之中華郵政股份有限公司
    頭城郵局（下稱頭城郵局）局號0000000、帳號000000-0帳
    戶金融卡，以宅急便方式，寄送至台北縣土城市○○路○段
    290號自稱為詹偉杰之不詳成年男子，再以電話告知該男子
    金融卡密碼，嗣該自稱詹偉杰之成年男子所屬之詐騙集團取
    得上開帳戶金融卡及密碼後，即基於詐欺取財之犯意，於98
    年11月8日下午3時許，在電話中佯以購物匯款錯誤為理由，
    致使甲○○因而陷於錯誤，便依該集團指示於同日下午5時5
    6分至台中市○○區○○路100號郵局提款機，匯款新臺幣（
    下同）11,998元至乙○○上開頭城郵局帳戶。
二、案經宜蘭縣政府警察局礁溪分局報請臺灣宜蘭地方法院檢察
    署檢察官偵查起訴。
    理  由
一、按被告以外之人於審判外之言詞或書面陳述，除法律有規定
    者外，不得作為證據；又被告以外之人於審判外之陳述，雖
    不符合刑事訴訟法第159條之1至第159條之4之規定，但經當
    事人於審判程序同意作為證據，法院審酌該言詞陳述或書面
    陳述作成時之情況，認為適當者，亦得為證據。當事人、代
    理人或辯護人於法院調查證據時，知有第159條第1項不得為
    證據之情形，而未於言詞辯論終結前聲明異議者，視為有前
    項之同意，刑事訴訟法第159條第1項及第159條之5分別定有
    明文。本判決下列所引用之各該被告以外之人於審判外之陳
    述，雖屬傳聞證據，惟均經當事人於本院準備程序及審判期
    日中表示無意見而不予爭執，且迄至言詞辯論終結前亦未再
    聲明異議，本院審酌此等證據資料製作時之情況，尚無違法
    不當及證明力明顯過低之瑕疵，亦認為以之作為證據應屬適
    當，故揆諸前開規定，爰逕依刑事訴訟法第159條之5規定，
    認前揭證據資料均例外有證據能力，合先敘明。
二、訊據被告固坦承開立前開頭城郵局帳戶以及將該帳戶金融卡
    以宅急便方式寄給台北縣土城市○○路○段290號自稱詹偉
    杰之不詳成年男子，再以電話告知密碼等情，惟矢口否認有
    幫助詐欺取財犯行，並辯稱：伊係應徵電話交友的工作，對
    方要伊將寄金融卡並告知密碼作為薪資匯入，沒有想到對方
    會拿去詐騙云云。經查：
  (一)被害人甲○○遭詐騙集團成員以購物匯款錯誤為理由，因而
    陷於錯誤，於98年11月8日下午5時56分至台中市○○區○○
    路100號郵局提款機匯款11,998元至乙○○上開頭城郵局帳
    戶等情，業據甲○○於警訊中證述在卷，並有甲○○所提郵
    政自動櫃員自動交易明細表，及中華郵政股份有限公司宜蘭
    郵局99年4月29日宜字第0992903129號函檢附之被告頭城郵
    局上開帳戶開戶資料、交易明細（本院卷第17頁至20頁背面
    ）在卷可證。
  (二)被告雖辯稱係應徵電話交友的工作始以宅急便將金融卡連同
    履歷表寄給對方並告知密碼作為薪資匯入云云。惟查，被告
    將金融卡以宅急便方式寄給對方乙節，固有98年11月6日宅
    急便簽收單在卷可稽（本院卷第52頁背面），惟依該簽收單
    無從得知寄送物品內容，被告辯稱係連同履歷表寄送云云，
    已難採信。再稽之被告於警詢、偵查時均供稱上開頭城郵局
    金融卡係在98年11月間某日，在不詳地點遺失云云，前後所
    供不一，被告上開辯稱因應徵工作才將金融卡及密碼告知對
    方云云，已難採信。
  (三)按金融機構接受客戶申請一般存款帳戶之現況，絕大多數不
    須任何條件，亦無須任何費用，即任何人均可辦理金融帳戶
    存摺及提款卡使用，如無特殊理由，實無借用他人提款卡使
    用之必要；而金融提款卡關乎存款人個人財產權益之保障，
    倘有不明之金錢來源，甚而攸關個人法律上之責任，其專有
    性甚高，除非本人、與本人具有信賴關係或其他特殊原因，
    難認有何流通使用之可能，一般人均有妥為保管防阻他人任
    意使用之認識；縱使特殊情況偶有交付他人使用之需，亦必
    然深入瞭解用途及合理性後，再行提供以使用，方符常情。
    且該等物件如落入不明人士手中，而未加以闡明正常用途，
    極易被利用為與財產有關之犯罪工具，此為具有社會生活經
    驗之成年人所得認識。本件被告為智識成熟之成年人，卻任
    意將金融卡及密碼交予不明人士使用，足認其有容認帳戶供
    他人作為詐欺犯罪時使用之未必故意。是被告上開所辯顯係
    卸責之詞，不足採信，其犯行堪以認定，應依法論科。
三、被告將其帳戶提供他人使用，幫助詐騙集團成員實施詐欺取
    財犯行，核其所為，係犯刑法第339條第1項詐欺取財罪之幫
    助犯。又被告係幫助他人犯罪，為幫助犯，依刑法第30條第
    2項減輕其刑。爰審酌被告將提款卡及密碼交予他人使用，
    助長他人犯罪，非但增加被害人尋求救濟及治安機關查緝犯
    罪之困難，亦使不法詐欺取財犯罪集團得以順利掩飾其詐欺
    所得之財物，危害被害人財產安全及社會治安，依其犯罪之
    動機、目的、手段、犯罪所生之損害，及犯罪後之態度等一
    切情狀，量處如主文所示之刑，並諭知易科罰金之折算標準
    ，以示懲儆。
據上論斷，應依刑事訴訟法第299條第1項前段，刑法第339條第1
項、第30條、第41條第1項前段，刑法施行法第1條之1第1項、第
2項前段，判決如主文。
本案經檢察官陳嘉瑜到庭執行職務
中    華    民    國    99    年    8     月    27    日
                  刑事第四庭審判長法  官  林楨森
                                  法  官  鄧晴馨
                                  法  官  辜漢忠
以上正本證明與原本無異。
如不服本判決應於收受送達後十日內向本院提出上訴書狀，並應
敘述具體理由；其未敘述上述理由者，應於上訴期間屆滿後二十
日內向本院補提理由書(均須按他造當事人之人數附繕本)「切勿
逕送上級法院」。
                                  書記官  劉晨輝
中    華    民    國    99    年    8     月    27    日
附錄本案論罪科刑法條：
中華民國刑法第339條第1項
意圖為自己或第三人不法之所有，以詐術使人將本人或第三人之
物交付者，處5年以下有期徒刑、拘役或科或併科1千元以下罰金
。

司法院資訊處製作；財團法人民間司法改革基金會備份。
